臺灣高等法院刑事判決　　　　　　　　96年度上訴字第3370號
上　訴　人　甲○○
即　被　告
選任辯護人　孔繁琦律師
　　　　　　顏維助律師
　　　　　　陳澤榮律師
上列上訴人因貪污治罪條例案件，不服臺灣臺北地方法院95年度
訴字第1491號，中華民國96年7月18日第一審判決（起訴案號：
臺灣臺北地方法院檢察署95年度偵字第5121號），提起上訴，本
院判決如下：
    主  文
上訴駁回。
    事  實
一、甲○○於民國（下同）92、93年間，擔任臺灣電力股份有限
    公司（下稱臺電公司）輸變電工程處（下稱輸工處）變電技
    術課技術二股股長，負責設計、工程發包規範、料工合併採
    購規範之編擬、修訂事項，及變電設備器材之調查、定型試
    驗事項等業務，為依據法令從事公務之人員。緣臺電公司依
    政府採購法辦理電力設備器材161KV電力變壓器選擇性招標
    建立合格廠商名單，廠商須先向臺電公司國產化推行委員會
    （下稱國產會，嗣於94年1月1日與材料處合併）申請承製能
    力審查，由國產會簽會輸工處、營建處、供電處、電力修護
    處、綜合研究所（下稱輸工處等單位）進行書面資料審查，
    會審通過後，再由國產會邀集輸工處等單位共組評鑑小組，
    赴廠進行查證、測試、定型試驗，全部審查合格者發給承製
    能力證明文件，並列入選擇性招標合格廠商名單，該廠商始
    取得邀標及參標之資格。嗣於92年11月5日，永恆機電工業
    股份有限公司（下稱永恆機電公司）向國產會提出161KV電
    力變壓器承製能力審查之申請後，該公司執行副總黃立德因
    見國產會彙總輸工處等單位所出具之技術審查意見中，以輸
    工處提出之審查意見最多，且予以答覆後，又添加許多審查
    意見，該公司業務經理葉麗洪數次與輸工處承辦人徐啟焜溝
    通均不得要領，導致該申請案書面審查延宕，遲至93年6月
    間仍無法進行現場查廠評鑑，黃立德乃於93年6、7月間透過
    其父執林榮輝之引薦認識徐啟焜之直屬長官甲○○，且得知
    甲○○之子女為中華職業棒球隊之球迷，黃立德為請甲○○
    與徐啟焜溝通，以加速該申請案之書面審查，而與林榮輝商
    議後，決定致贈手錶及中華職業棒球誠泰隊紀念商品予甲○
    ○，並邀其餐敘，作為對價，甲○○明知所收受之財物及不
    正利益與其職務有相當對價關係，仍基於對於職務上之行為
    收受賄賂或其他不正利益之概括犯意，於93年8月4日晚間6
    時許，在其臺北市○○區○○路415巷8號5樓住處附近之鵝
    肉攤，收受黃立德所交付價值新臺幣（下同）三萬七千元之
    浪琴手錶二隻，及價值一千一百四十元之誠泰隊球衣上衣三
    件、價值七百五十元之誠泰隊隊帽三頂、價值六百元之棒球
    之指定比賽球四顆、價值一百七十元之野球用保革劑一罐等
    賄賂，並旋即將之先行攜回家中置放，繼而返回鵝肉攤接受
    黃立德設宴款待，收受飲宴之不正利益約二千餘元，嗣後甲
    ○○乃直接與永恆機電公司溝通輸工處之審查意見與增補資
    料之方式，並於審核通過後同意辦理查廠作業，迨至93年12
    月24日、93年12月27日，國產會邀集輸工處等單位共組評鑑
    小組，赴永恆機電公司進行現場查廠評鑑，黃立德為使查廠
    評鑑儘速通過，以進行測試及定型試驗，乃於93年12月27日
    查廠完畢後邀宴甲○○，作為對價，甲○○明知所收受之不
    正利益與其職務有相當對價關係，猶承前概括犯意，於93年
    12月27日晚間6時許，在臺北市士林區○○○路加賀屋日本
    料理店，接受黃立德招待飲宴之不正利益計九千八百五十六
    元，嗣臺電公司於94年1月至5月間依上開查廠評鑑前會議紀
    錄，進行樣機組裝及中間查證，於94年6月間進行定型試驗
    ，並於94年12月間發給永恆機電公司承製能力證明文件。嗣
    因法務部調查局調查員監聽黃立德之行動電話發現上情，於
    94年7月26日持原審所核發之搜索票，至甲○○前址住處搜
    索查獲，並扣得浪琴手錶二隻、誠泰隊球衣上衣三件、誠泰
    隊隊帽三頂、棒球之指定比賽球四顆、野球用保革劑一罐。
二、案經法務部調查局北部地區機動工作組報請臺灣臺北地方法
    院檢察署檢察官偵查起訴。
    理  由
一、證據能力方面：
(一)、法務部調查局調查員自93年7月23日上午10時起至94年1月7
    日上午10時止，對黃立德所使用門號0000000000號行動電話
    持續進行監聽，有卷附臺灣臺北地方法院檢察署93年7月22
    日93年北檢茂冬聲監續字第000951號通訊監察書、93年8月
    19日93年北檢茂冬聲監續字第001069號通訊監察書、93年9
    月14日93年北檢茂冬聲監續字第001176號通訊監察書、93年
    10月14日93年北檢茂冬聲監續字第001337號通訊監察書、93
    年11月10日93年北檢茂冬聲監續字第001454號通訊監察書、
    93年12月9日93北檢茂冬聲監續字第001576號通訊監察書在
    卷可稽（原審卷卷(二)第8頁至第19頁），足見該等通訊監察
    ，於法並無不合，復經原審依刑事訴訟法第165條之1第2項
    所列之方法調查，製有勘驗筆錄可佐（原審卷(二)第86頁反面
    至第102頁），自可採為認定犯罪事實之基礎。
(二)、按被告以外之人於審判外之言詞或書面陳述，除法律有規定
    者外，不得作為證據；又被告以外之人於審判外之陳述，雖
    不符合同法第159條之1至第159條之4之規定，但經當事人於
　　審判程序同意作為證據，法院審酌該言詞陳述或書面陳述作
  　成時之情況，認為適當者，亦得為證據。當事人、代理人或
    辯護人於法院調查證據時，知有第159條第1項不得為證據之
    情形，而未於言詞辯論終結前聲明異議者，視為有前項之同
    意，刑事訴訟法第159條第1項及第159條之5分別定有明文。
    查本判決下列所引用之各該被告以外之人於審判外之陳述（
    包含書面陳述，如台電公司審核意見箋等），皆屬傳聞證據
    ，惟被告雖知上開證據資料為傳聞證據，但於準備程序及審
    判期日均表示無意見而不予爭執，且迄至言詞辯論終結前亦
    未再聲明異議，審酌上開證據資料製作時之情況，尚無違法
    不當及證明力明顯過低之瑕疵，亦認為以之作為證據應屬適
    當，故揆諸前開規定，爰逕依刑事訴訟法第159條之5規定，
    認前揭證據資料均例外有證據能力。
二、上訴人即被告甲○○坦承於案發時擔任臺電公司輸工處變電
    技術課技術二股股長，於前開時地收受黃立德所交付之誠泰
    隊球衣上衣、隊帽、棒球、保革劑，及與黃立德飲宴，由黃
    立德支付餐費等情，惟否認貪污犯行，辯稱略以：「直至94
    年間經法務部調查局人員約談，始知有浪琴手錶一事，黃立
    德所贈球衣、隊帽、棒球、保革劑係父親節之私人餽贈，接
    受黃立德餐飲招待純為朋友聊天，且為黃立德之好意，不好
    意思拒絕，與永恆機電公司申請為合格廠商之事無關」云云
    。辯護意旨則略以：「被告並非貪污治罪條例所規範之公務
    員，且廠商承製能力證明、合格廠商之認定並非被告之職務
    權限，縱認被告觸犯貪污罪，被告亦於偵查中完全配合調查
    員之偵查，且主動提供起訴書所述之犯罪所得，又所得財物
    在五萬元以下，應依貪污治罪條例第8條第2項、第12條第1
    項之規定，減輕被告之刑」云云。經查：
(一)、證人黃立德於原審證稱：「我是永恆機電公司之執行副總，
    我們公司曾於92年11月5日向臺電公司申請161KV電力變壓器
    承製能力之審查，經過臺電公司技術資料審查、查廠、監製
    及國產會、輸工處、營建處、供電處、電力修護處、綜合研
    究所會同定型試驗，審查通過後才有臺電公司該型產品之參
    標資格，但該案自申請後至隔年6月仍未通過技術審查，案
    子延宕很久，且技術審查單位之審查意見中，輸工處提出之
    意見最多，我們予以答覆後，承辦人徐啟焜不滿意，還增加
    許多意見，我們公司業務經理葉麗洪打電話給徐啟焜，詢問
    該案之審查進度，徐啟焜都不回答，我們公司派業務代表前
    往溝通，徐啟焜也不跟我們接觸，後來其他審查單位之意見
    我們差不多都補好了，只有輸工處部分一直沒有進展，我們
    不瞭解問題出在哪裡，所以我才找林榮輝幫忙，看看林榮輝
    與徐啟焜之直屬長官即被告熟不熟，能否請被告與徐啟焜溝
    通，儘快處理技術審查，後來於93年6、7月間，林榮輝介紹
    我認識被告，後來我與業務經理至被告之辦公室，與被告談
    過一、兩次，看能否儘快幫我們審查，嗣於同年7月間，我
    與林榮輝商議後決定致贈被告禮品，林榮輝並幫我出面邀約
    宴請被告，當面贈送禮品，並溝通審查資料之問題。同年月
    4日晚間，我在被告住處附近之鵝肉攤外面，將我於同日下
    午至永安鐘錶有限公司購買，價值三萬七千元之浪琴手錶二
    隻，以及誠泰隊球衣上衣三件、誠泰隊隊帽三頂、棒球之指
    定比賽球四顆、野球用保革劑一罐放在一個提袋內，從我車
    上拿給被告，我對被告說這是一點不成敬意的小心意，被告
    就收下拿回家去，我就先進去鵝肉攤，後來被告又返回鵝肉
    攤一起吃飯、飲酒，並由我付帳，當天消費二千多元，後來
    到同年10月書面審查仍未完成，我就去輸工處找余文釗副處
    長及被告，向他們報告、溝通，看他們有沒有辦法讓我們的
    審查案趕快審查，讓我們有個方向解決這個問題，當日討論
    後，余文釗就指示被告來負責審查。嗣後書面審查通過，同
    年12月24日、27日國產會及輸工處等單位到我們公司進行查
    廠評鑑，輸工處是查廠評鑑其中一個單位，被告為輸工處之
    代表，當時查到下午4點多，快5點結束，我就設宴邀請被告
    到天母加賀屋日本料理店用餐，並由我們公司蔡經理開車先
    載被告回牯嶺街的辦公室，當天之消費是由我刷卡支付。後
    來查廠通過，經過監製、試製，在94年6月30日完成定型試
    驗，合格報告再經輸工處等單位審查，我們公司在同年12月
    取得承製能力證明文件」等語（原審卷(二)第104頁反面至第1
    14頁）。
(二)、證人林榮輝於原審證稱：「我是黃立德父親的朋友，93年6
    、7月間，黃立德來找我，向我抱怨永恆機電公司申請承製
    能力審查的案子，送件很久，但遭到臺電公司人員刁難，問
    我是否認識被告，我才介紹他們一起吃飯認識，在同年7月
    中旬或7月底，黃立德有打電話給我，說要送父親節禮物給
    被告，當時講的禮物是球衣之類的，當時黃立德還詢問我父
    親節要送什麼禮物，我建議送手錶」等語（原審卷(二)第115
    頁至第119頁）。
(三)、原審於96年5月9日當庭勘驗黃立德之行動電話監聽錄音光碟
    結果（原審卷(二)第86頁反面至第102頁），核與前開證人證
    述相符，足見證人黃立德確因永恆機電公司161KV電力變壓
    器承製能力審查延宕之事，而交付被告扣案之手錶、球衣、
    球帽、棒球、保革劑等物，並兩次設宴款待被告。茲摘錄與
    本案直接相關之重要內容如下：
、日期：93年8月4日上午8時10分許。「黃立德（以下簡稱黃
    ）：喂！林兄」、「林榮輝（以下簡稱林）：黃兄，剛剛我
    有打給老大（指被告）喔」、「黃：他怎麼講」、「林：他
    的意思是說他這兩天休假，電話他說這一、二天會跟我聯絡
    啦！他說先跟你候一下，拜託稍微候一下，他說太太在罵了
    ，說這幾天喝酒喝到回家都會喘」、「黃：這樣喔，有沒有
    他家電話」、「林：我沒有他家的電話」、「黃：我是想說
    」、「林：直接到他家，對不對」、「黃：對啊！把它放著
    ，頂多去他家吃飯」、「林：我沒有他家的電話，我只知道
    三樓，我也不知道第幾間？我不知道第幾間？可能要問鵝肉
    店的」、「黃：鵝肉店的」、「林：鵝肉店的知道」、「黃
    ：我想先處理好比較安心，我們要喝，沒關係」、「林：沒
    有啦！沒有啦！你想辦法處理啦」、「黃：他今天休假喔」
    、「林：他說這一、二天他休假，他說拜託跟黃立德講一下
    啦！拜託啦！阿輝你去跟他說一下啦！電話沒有啦」、「黃
    ：你跟他講到鵝肉店聊天一下就好了」、「林：不要啦！不
    要啦！給他回去啦！他這樣他太太又會擔心」、「黃：到鵝
    肉店聊天一下就好了，東西拿給他就好了，就如同你講的，
    東西如果要收，就妥當了，對不對？喝，沒關係啊」、「林
    ：你現在打另外一支電話給他嘛！他現在正在開車」、「黃
    ：我就跟他說，我跟我太太說那一家鵝肉店不錯，我太太說
    要去那裡」、「林：對啦！對啦！你就說你太太也要去，只
    是要吃個飯而已，沒有要再去哪裡」、「黃立德：對！對！
    對」、「林：這樣就對了，你現在快點打給他」、「黃：好
    ！ＯＫ！ＯＫ」。
、日期：93年8月4日上午8時14分許。「黃立德（以下簡稱黃
    ）：喂！可能去上班的樣子」、「林榮輝（以下簡稱林）：
    哇！另外那一支也沒開機」、「黃：不然我白天去他辦公室
    約出來跟他講一下，看下午我跟我太太去那邊」、「林：好
    啊，你這樣積極一點」、「黃：我想要處理了，不然我資料
    要送了，我昨天收到公文了，我今天送去之後，他們就要安
    排時間了」、「林：你今天去跟他拜訪一下」、「黃：嗯」
    、「林：你今天跟葉麗洪去拜訪一下」、「黃：好！好！好
    」、「林：跟他講那一攤鵝肉店不錯，要帶你太太去吃，你
    跟他說去拜託，老大（指被告），只有吃飯而已、吃個乾麵
    而已，不會再去那個的啦！如果要去阿輝家裡再講」、「黃
    ：我會說那一天拿一件球衣不夠，我現在帽子跟衣服都準備
  　好了，我下午再拿給你，現在拿，不好看」、「林：好！好
    ！你跟他說去吃飯時，再拿給他看就好了」、「黃：ＯＫ！
　　ＯＫ」、「林：好！拜拜」。
、日期：93年8月4日上午9時33分許。「黃協理：喂」、「黃
    立德：你跟那個延平北路常常去的那家勞力士，那家有熟嗎
    」、「黃協理：我是曾經去修理過，但是我沒有說很熟，怎
    麼樣」、「黃立德：沒有啦！現在我們大型的變壓器在查廠
    ，現在那個輸工處有一個，要買個對錶給他啦」、「黃協理
  　：喔」、「黃立德：你如果有熟，你就去買，不然我再去買
    就好了」、「黃協理：你去買啦」。
、日期：93年8月4日上午11時48分許。「黃妻：你那個手錶啊
    ！要不要去找那個熟的店買？到時候跟他講說，萬一他們如
    果要換成女兒的話，他們可以自己去換成他們女兒的」、「
    黃立德：你要去，還是我去」、「黃妻：我又不懂」、「黃
    立德：‧‧‧」、「黃妻：那個超級貴。那個東西超級貴。
    上次不是還有一個你的朋友本來有在嗎？有在開鐘錶行的。
    我記得好像」、「黃立德：沒啦。先跟他講‧‧‧價位我差
    不多六萬，二個六萬，好不好」、「黃妻：那你去看啦」、
    「黃立德：好！ＯＫ」。
、日期：93年8月4日下午2時22分許。「林榮輝（以下簡稱林
    ）：喂！黃兄」、「黃立德（以下簡稱黃）：我問你喔！現
    在如果錶買了，長度、寬度，他怎麼去弄」、「林：他自己
    去調啊！你管他幹嘛」、「黃：這樣喔！好啊」、「林：買
    錶難道還附‧‧‧，自己去調啊！他如果收，他自己要去調
    啦」、「黃：好！好」、「林：還替他想那麼遠」、「黃：
    我想說萬一買一個不夠長」、「林：不會啦！不會啦！不夠
  　長找你就好了，不是更好」、「黃：他找我」、　「林榮輝
    ：找你不是更好」、「黃立德：他找我，我一定幫他拿去弄
    」、「林：他如果主動找你，不是更好」、「黃：好！好！
    好」、「林：沒關係啦！沒事啦！小事而已，他如果要收最
　　重要，剩下的他自己去解決，你管他幹嘛？你管他戴在哪裡
  　？戴在腳上也沒關係」、「黃：好！好！ＯＫ！瞭解！拜拜
    」、「林：拜拜」。
、日期：93年8月4日下午5時38分許。「黃立德（以下簡稱黃
    ）：喂！彭大哥！你到哪裡了？我到了咧」、「甲○○（以
  　下簡稱彭）：你到了，你的車」、「黃：沒關係，你慢慢來
    」、「彭：阿輝（指林榮輝）呢」、「黃：阿輝等一下就會
　　到，晚一點才會到，差不多6點半至7點之間」、「甲○○：
  　為什麼」、「黃：他就說他要來，他現在就要趕來啊」、「
    彭：啊！你到了」、「黃立德：對！我到了，我來佔位！我
    先來佔位置！你」、「彭：我在等我老婆，還沒接到她」、
　　「黃：你老婆大概什麼時候會到？你要接你老婆來嗎？我老
  　婆也有來」、「彭：你老婆、我老婆，‧‧‧也要找我，這
    樣麻煩了」、「黃：誰要找你」、「彭：我第二個兒子」、
　  「黃：喔，第二個兒子，我有帶那個衣服要給他」、「彭：
  　我第二個兒子要找我」、「黃：喔，你第二個兒子要找你」
    、「彭：他要帶女朋友來找我要‧‧‧我不知道」、「黃：
    喔！那要怎麼樣？‧‧‧我在等你啦！我東西，不然你人先
    下來，我東西先放到你車上」、「彭：我沒有啦，我要等我
　　老婆，我老婆6點多才下班」、「黃：喔，6點多才下班，好
  　啊！不然我在這邊等你」、「彭：好啦‧‧」、「黃：ＯＫ
    ！拜拜」。
、日期：93年8月4日下午5時40分許。「黃立德（以下簡稱黃
    ）：阿輝」、「林榮輝（以下簡稱林）：是」、「黃：他還
    是要找你咧！他說阿輝呢？阿輝晚一點才會來，他說現在才
    要出來而已」、「林：他到了嗎」、「黃：他說要等他老婆
    ，他要去載他老婆，6點多才會到」、「林：要到喔」、「
    黃：對啊，我來這邊，我來這邊要給他兒子的衣服，先拿回
    去了，他說他第二個兒子要來找他」、「林：第二個兒子。
    喔，第二個孩子」、「黃：你知道喔」、「林：他，弟弟的
    孩子。他弟弟的孩子，那個不要緊，你就吃飯，你就拿東西
    給他好了啊」、「黃：對！對！對」、「林：我要去嗎」、
    「黃：你最好來一下」、「林：我現在從新店趕回來，我現
    在在桃園啊！我自新店走北二高，自鶯歌回到公司，好啦！
    我等一下叫秀梅（音）載我去啦」、「黃：不好意思，不好
    意思」、「林：我跟你講，我會晚一點才到」、「黃：好，
    好，好」、「林：六點半以後才到，你先處理一下，他如果
    拿走，你就好辦事了」、「黃：我知道，我知道」、「林：
    拿人手短，我一直跟你講，你如果給他，就好辦事了，讓他
    就當作我不知道這件事情，他也不會忌諱」、「黃：好」。
、日期：93年8月4日下午6時16分許。「黃立德：喂！ＯＫ！
    ＯＫ！他先來，他先來，他說他還沒有回家，先來啊！先拿
    啊」、「林榮輝：拿走了嗎」、「黃立德：對，拿走了」。
、日期：93年8月4日晚間10時38分許。「黃立德（以下簡稱黃
    ）：林兄」、「林榮輝（以下簡稱林）：嗯」、「黃：感謝
    ！感謝！今天真的很成功」、「林：我明天去你那邊上班！
    我如果沒工作，我要去你那邊上班」、「黃：好，誰‧‧‧
    秀梅（音）喔」、「林：我如果沒工作我要去你那邊上班」
    、「黃：你來我這邊當總耶、做總耶！，感謝你啦！正經的
    」、「林：你如果有課長給我當，我就很高興了」、「黃：
    好，總耶，總耶，今天銘記在心，真的！老實講，你真的給
    我一個很大的，你真的是我的貴人，真的，老實講，以後你
    怎麼說就怎麼做」、「林：沒有啦！不要這麼說，我跟你講
    」、「黃：我‧‧‧我銘記在心」、「林：這一步出去了，
    就是你的天下」、「黃：漂亮」、「林：這就是你的天下了
    」、「黃：有你就妥當了，還有副座的ＢＡＣＫ妥當，你放
    心」、「林：好」、「黃：但是我跟你講，我們不能只有付
    出，也要有收獲啦」、「林：收穫就是他們」、「黃：我所
    謂收穫，你啦，你不能落空啦」、「林：你給老大（指被告
    ）跟他們ＴＢＣ的人拿出誠意，你就過了」、「黃：對！對
    ！對！但是我對你，對你就是說，你不能只有付出，也要有
    收穫，這樣你聽得懂喔」、「林：這個改天再說啦」、「黃
    ：不用講那個啦！我一定會跟你處理得很好，我可以作主啦
    」、「林：這個改天再說啦」。
、日期：93年11月2日下午1時28分許。「李魁柏：喂」、「黃
    立德：李大哥」、「李魁柏：嘿」、「黃立德：抱歉！抱歉
    ！我跟你報告一下，我剛才有跟副座、彭哥有溝通一下，現
　　在副座是說，你們的文來，我可以先跟那個彭股長，我現在
  　問題是跟彭股長」、「李魁柏：討論」、「黃立德：討論好
    ，一次就ＯＫ了。不會有第二次就對了」、「李魁柏：嗯。
    對啦！對啦」、「黃立德：但是你，你現在沒那個蔡博士那
    個文也不能來」、「李魁柏：這樣我會跟蔡博」、「黃立德
    ：好，你跟他拜託一下，跟他講一下，我可以快一點，因為
    他快一點我就可以快一點，他比較慢我就沒辦法」、「李魁
    柏：好」、「黃立德：好不好，你跟他講有這個問題，拜託
    一下，不然我叫彭股長再跟他講一下。好不好」、「李魁柏
    ：好啊！好啊」、「黃立德：好啊，不然我不能動，我沒有
    辦法動」、「李魁柏：好啊」、「黃立德：好吧！再拜託你
    」、「李魁柏：好」、「黃立德：這樣我就不用去了」、「
    李魁柏：好」。
、日期：93年11月2日下午1時31分許。「黃立德（以下簡稱黃
    ）：我黃副總！我早上有去國產會，跟輸工處這裡喔！你有
    看到哪些問題嘛喔」、「陳協理（以下簡稱陳）：有啊」、
    「黃：我現在有跟那個李副座跟彭股長拜託喔，他現在是說
    我們資料準備一下，他現在如果國產會那一張文正式來的話
  　，正式來又會等蔡博士那張文嘛！我現在向李魁柏拜託趕快
    跟那個蔡博士催啦！現在我們如果事先把他準備好，拿去給
    甲○○，我有跟余副座講啦！余副座說不用再細分了啦！你
    聽得懂我的意思嗎？他要一次幫我們解決啦！我們如果有什
    麼問題不瞭解的，看是要先找甲○○解釋，還是怎麼樣」、
    「陳：早上跟吳副總說，他要的資料內容是什麼」、「黃：
    我有跟他說，就很難溝通啊！去都不理我們啊！他說沒關係
　　，你現在就去找彭股長，他現在有只是彭股長，我剛才有叫
　  彭股長，彭股長有跟余副座一起在開會啦！我們三個有在開
    會，我剛才才出來而已，所以現在我們如果能準備的就儘量
    準備，就直接找時間喔！先跟甲○○講好，講好了都沒問題
　　了，針對這幾個問題喔！我說第八條那條蔡博士就有問題了
　  ，他說那一條可以免掉沒關係，有沒有？那條短路變壓機那
    一條有沒有？他說主要的資料先準備好最重要」、「陳：對
    ！對」、「黃：我們有哪些資料」、「陳：就是我們弄些重
    點的啦！內容不夠齊就對了」、「黃：好」、「陳：對啦」
    、「黃：不齊啦！我們那個弄沒問題啦」、「陳：要花時間
    」、「黃：他說叫我們趕快去做功課，那樣也要一、二個星
    期內才能跟他講一講，跟他說一說就好了」、「陳：就是要
    花時間」、「黃：好啊」、「陳：有一些設計資料啊！設計
    資料包括一些設計依據啦！理論啦！過程啦！內容太多，這
　  要看什麼東西喔！我們才寫說來廠內查證，他現在寫說一樣
    還是要重做，不曉得怎麼提供，要跟他溝通，所以現在」、
    「黃：你現在就找彭股長就好了」、「陳：早上我們內部跟
    吳副總有在溝通，找個時間去找甲○○」、「黃：我現在有
    跟余副座講好了，你現在跟高總工程師說，已經跟甲○○都
    講好了，他現在余副座就說都找甲○○就好了」、「陳：好
    ！好！黃立德：不用再找徐啟焜了」、「陳：好！好！我們
    也說要去找甲○○」、「黃：甲○○如果說好就好了，如果
    你要去的時候，我再跟你一起去，解決一下就好了」、「陳
    ：他這個逐項喔，跟他請教你要我們提供到哪裡程度才能交
    ？黃立德：我是看你們明天要不要先去問清楚，說你們是要
    提供哪些東西」、「陳：好啊」、「黃：好不好」、「陳：
    不然再跟他約個時間」、「黃：約個時間先跟他請教，這樣
    才有方向」、「陳：好」、「黃：方向先抓好起來。差不多
    兩個禮拜」、「陳：現在文還沒有正式、正式的」、「黃：
    所以說現在要等那個國產會給我們文，才可以正式，本來那
    個余副座是說不然先處理，但是甲○○說不行，甲○○說這
　　要等正式文來才可以，那我們先處理不要緊，他說叫我們先
　  處理」、「陳協理：等‧‧‧來‧‧‧再拿文」、「黃：對
    ！對！對！對！可以！可以」、「陳協理：好！好」。
、日期：93年12月27日下午4時33分許。「黃立德（以下簡稱
    黃）：喂」、「林榮輝（以下簡稱林）：怎麼樣」、「黃：
    那個家賀（按：應為加賀）啦！在天母西路有一家日本料理
    ，莊股長」、「林：我今天事情處理不完，電話一通接一通
    」、「黃：歹勢！歹勢」、「林：天母西路」、「黃：由天
    母西路，從忠誠路再下去，天母棒球場你知道嗎」、「林：
    對！怎麼了？忠誠路再下去」、「黃：直直地右轉彎，右轉
    彎差不多二十公尺，正對面就有一家家賀，家裡的家，賀是
    恭賀新禧的賀」、「林：家賀喔」、「黃：好」、「林：好
    ！ＯＫ」、「黃：你再跟他聯絡」、「林：老大（指被告）
    他們回去了嗎？我到他那裡後，再自己坐計程車過去」、「
    黃：對！對！對」、「林：他這樣才會爽啦」、「黃：莊股
    長跟李魁柏現在人在我這裡啦」、「林：這樣我去邀他啦！
    他那個怪癖，我來」、「黃：好啊」、「林：好啊」、「黃
    ：差不多六點啦」。
、日期：93年12月27日下午5時3分許。「黃立德（以下簡稱黃
    ）：林兄，你有和他聯絡嗎」、「林榮輝（下簡稱林）：有
    啊，聯絡過他不要接電話啊」、「黃：那怎麼辦」、「林：
    他今天去查有沒有說什麼」、「黃：沒！沒怎麼樣啊」、「
    林：沒怎麼樣喔」、「黃：對啊」、「林：都沒怎麼樣就對
    了」、「黃：沒啊，都沒怎麼樣」、「林：沒怎麼樣，他如
    果有上車，我打車上那支就會接了」、「黃：好啊！好啊」
　　、「林：不要緊啦」、「黃：那你幾點到」、「林：我如果
  　去到那邊算」、「黃：趕差不多6點半、6點半就可以」、「
    林：好！好！好」、「黃：6點半，你別趕」、「林：好！
    好！好！ＯＫ」、「黃：我也差不多6點半到。加賀你知不
    知道？你給人家泊車就好了」、「林：ＯＫ！ＯＫ！我知道
    」、「黃：你坐計程車就不用泊車了」、「林：我坐計程車
    去沒問題」、「黃：加賀日本料理店，二樓那個房間，ＯＫ
    ！好，拜拜」、「林：ＯＫ！拜拜」。
、日期：93年12月27日下午5時9分許。「黃立德：我請他們在
    加賀吃飯，就是彭哥、蕭股長、李魁柏跟林榮輝」、「黃妻
    ：好啦！好啦」、「黃立德：拜拜」。
(四)、按貪污治罪條例第5條第1項第3款對於職務上之行為收受賄
    賂罪，祗須所收受之金錢或財物與其職務有相當對價關係，
    即已成立，且包括假借餽贈等各種名義之變相給付在內。又
    是否具有相當對價關係，應就職務行為之內容、交付者與收
    受者之關係、賄賂之種類、價額、贈與之時間等客觀情形加
    以審酌，不可僅以交付之財物名義為贈與或政治獻金，即謂
    與職務無關而無對價關係（84年臺上字第1號判例參照）。
    證人黃立德交付扣案之手錶、球衣、隊帽、棒球、保革劑等
    物品，及宴請被告至鵝肉攤、加賀屋日本料理店飲宴，均係
    為求輸工處加速審查永恆機電公司161KV電力變壓器承製能
    力審查之申請案，已如前述，而證人黃立德於93年8月4日晚
    間所交付被告扣案之手錶、球衣、隊帽、棒球、保革劑等物
    品，係置於一提袋中，手錶以鐘錶店附贈之盒子盛裝，放在
    提袋底層，其上放置球衣、隊帽、棒球及保革劑，翻動上開
    球衣、隊帽應可發現該手錶等情，亦據證人黃立德結證在卷
    （原審卷(二)第108頁），且依證人黃立德前開證詞及監聽錄
    音內容可知，被告於93年8月4日晚間，係於返家前即先行
    前往與證人黃立德相約之地點即其住處附近之鵝肉攤外，向
    證人黃立德收取其所交付上開扣案物品之提袋後，旋即持該
    提袋返家，衡情該提袋體積非大，重量尚輕，被告住處又在
    該鵝肉攤附近，被告若非明知證人黃立德當日所交付者為賄
    賂，不願隨身攜帶使他人知悉，且急欲察看證人黃立德所交
    付之賄賂為何，豈有在未及返家之前即如此迫切先向證人黃
    立德拿取該提袋，並刻意先行將之攜回家中之理？又被告既
    明知黃立德所交付之物為賄賂，且於收受上開賄賂後，旋即
    赴宴接受黃立德之招待，焉會不知黃立德邀宴之所圖？又豈
    有在查廠評鑑當晚，先返回辦公室，旋赴加賀屋日本料理店
    接受證人黃立德設宴款待，而不知黃立德邀宴目的之可能？
    參以被告於偵查復自承：「在評鑑永恆機電公司申請案時，
    承辦人徐啟焜有簽註一些不適當之意見，黃立德有跟我抱怨
    ，後來我們副處長要我自己看著辦，我為了減少糾紛就換了
    一個承辦人」等語（94年度他字第7900號偵查卷第205頁至
    第206頁），足見被告所收受之前開財物及不正利益與其職
    務具有相當對價關係。是被告辯稱：「直至94年間經法務部
    調查局人員約談，始知有浪琴手錶一事，黃立德所贈扣案物
    品為父親節之私人餽贈，伊接受黃立德餐飲招待純為朋友聊
    天，與永恆機電公司申請案無關」云云，顯係卸責之詞，不
    足採信。
(五)、辯護意旨雖略以：「被告並非貪污治罪條例所規範之公務員
    ，且廠商承製能力證明、合格廠商之認定並非被告之職務權
    限，縱認被告觸犯貪污罪，然被告於偵查中完全配合調查員
    之偵查，且主動提供起訴書所述之犯罪所得，又所得財物在
    五萬元以下，應依貪污治罪條例第8條第2項、第12條第1項
    之規定，減輕被告之刑」云云。然查：94年1月7日修正，同
    年2月2日公布，並於95年7月1日施行之刑法第10條第2項，
    將公務員之定義修正為：「稱公務員者，謂下列人員：一、
    依法令服務於國家、地方自治團體所屬機關而具有法定職務
    權限，以及其他依法令從事於公共事務，而具有法定職務權
    限者。二、受國家、地方自治團體所屬機關依法委託，從事
    與委託機關權限有關之公共事務者。」，其立法理由略謂：
    「(四)如非服務於國家或地方自治團體所屬機關，而具有依『
    其他依法令從事於公共事務而具有法定權限者』，因其從事
    法定之公共事項，應視為刑法上的公務員，故於第1款後段
    併規定之。此類之公務員，例如依水利法及農田水利會組織
    通則相關規定而設置之農田水利會會長及其專任職員屬之。
    其他尚有依政府採購法規定之各公立學校、公營事業之承辦
    、兼辦採購等人員，均屬本款後段之其他依法令從事於公共
    事務而具有法定職務權限之人員」。而95年5月30日修正公
    布，同年7月1日施行之貪污治罪條例為配合刑法上開公務員
    定義規定之修正，而將同條例第2條原規定：「依據法令從
    事公務之人員，犯本條例之罪者，依本條例處斷；其受公務
    機關委託承辦公務之人，犯本條例之罪者，亦同」，修正為
    ：「公務員犯本條例之罪者，依本條例處斷」。被告為公營
    事業人員，且於92、93年間，在臺電公司輸工處，擔任變電
    技術課技術二股股長，負責設計、工程發包規範、料工合併
    採購規範之編擬、修訂事項，及變電設備器材之調查、定型
    試驗事項等業務，此有臺電公司輸工處94年10月25日輸電收
    字第941011822號函在卷足憑（95年度偵字第5121號偵查卷
    第21頁至第23頁），而永恆機電公司向臺電公司申請161KV
    電力變壓器承製能力審查，係為取得承製能力證明文件，列
    入合格廠商名單，取得選擇性招標之邀標及參標資格，業據
    證人黃立德結證如上，且依臺電公司電力設備器材選擇性招
    標建立合格名單廠商作業要點第1條開宗明義即明定：臺電
    公司為確保用料品質、維護供電安全及提昇採購效率，依政
    府採購法相關規定訂定本要點，同要點第七條後段復規定對
    於不良廠商之情形及處理，以及不良廠商之異議、申訴暨處
    置，悉依政府採購法第101條至第103條之規定（原審卷(二)第
    288頁），再參諸臺電公司電力設備器材選擇性招標建立合
    格名單廠商投標須知第2條及第3條之規定，臺電公司辦理電
    力設備器材選擇性招標建立合格廠商名單，分兩段作業，廠
    商須先依公告申請承製能力審查，取得承製能力證明，再申
    請登記，合格者始列入合格廠商名單，尚未取得臺電公司查
    廠、評鑑等承製能力證明文件之廠商，須先根據招標規範規
    定之資格、技術等文件準備妥當後，檢附相關證件，向主辦
    單位申請承製能力審查；主辦單位收件後將依招標文件要求
    事項進行書面審查作業，並視需要送相關規範主編、使用、
    試驗單位會審，需現場查證者，另邀請有關單位組評鑑小組
    赴廠進行查證、測試，全部審查合格者發給承製能力證明文
    件；申請承製能力審查廠商經審查不符合規範要求但仍願申
    請者，須進行改善後再申請複審（原審卷(二)第241頁），足
    見廠商承製能力審查及取得，預先建立合格廠商名單，係屬
    臺電公司依政府採購法辦理選擇性招標採購業務之一環，且
    為廠商邀標及參標之先決要件，自屬與公共事務相關之採購
    業務。又承製能力審查之主辦單位固為國產會，惟輸工處等
    單位既依上開投標須知之規定，須參與共同審查，且於審查
    過程中，如出具不同意見，廠商必須辦理補正，國產會亦會
    召集各單位商討，最後一定會取得共識才算完成，此據證人
    陳振興於原審證述在卷（原審卷(二)第176頁反面至第178頁）
    ，顯見輸工處於前開永恆機電公司申請案，所出具之會簽意
    見，足以影響審查結果甚明。是被告之職掌既包含負責設計
    、工程發包規範、料工合併採購規範之編擬、修訂事項，及
    變電設備器材之調查、定型試驗事項等業務，所代表輸工處
    出具之會簽意見，復足以影響審查結果，而臺電公司依政府
    採購法辦理選擇性招標又屬採購業務，足認被告辦理選擇性
    招標建立合格名單廠商承製能力審查，為其職務上行為，其
    屬辦理採購業務人員，而為修正後刑法第10條第2項第1款後
    段定義之公務員。辯護人固提出東臺科技股份有限公司、樂
    士電機股份有限公司、士林電機廠股份有限公司、維立電機
    股份有限公司、亞力電機股份有限公司、華城電機股份有限
    公司、日亞電機股份有限公司審查案，營建處、輸工處未派
    員參加廠商承製能力評鑑，以及輸工處於秀森實業股份有限
    公司高壓電容定型試驗審查案，對該廠商承製能力質疑，然
    國產會仍核發承製能力證明之簽呈、廠家評鑑報告表、複評
    邀請單、查廠通知單、會議紀錄（原審卷(一)第91頁至第110
    頁），然細繹該等文件內容，營建處、輸工處因無意見或業
    務繁忙而未派員參加廠商承製能力評鑑，僅能證明查廠評鑑
    中，會辦單位得不派員參加，並不能證明如會辦單位於查廠
    評鑑出具不同意見，該廠商仍能通過評鑑，而秀森實業股份
    有限公司高壓電容定型試驗審查案中，輸工處更係因國產會
    於92年1月15日召開會議研商，並取得共識，於簽辦簽呈出
    具無意見始通過審查，有簽呈在卷可佐（原審卷(一)第100頁
    至第101頁），至於辯護人提出行政院公共工程委員會95年
    11月30日工程企字第9500420310號函，該函說明承辦採購人
    員包括招標、審標、驗收即爭議處理，而永恆機電公司向臺
    電公司申請161KV電力變壓器承製能力審查，係為取得承製
    能力證明文件，列入合格廠商名單，取得選擇性招標之邀標
    及參標資格，被告職掌業務足以影響審查結果，應屬於承辦
    採購人員之一，是辯護人所提上揭證據，均不足作為有利被
    告之認定。
(六)、按犯貪污治罪條例第4條至第6條之罪，在偵查中自白，如有
    所得並自動繳交全部所得財物者，減輕其刑，同條例第8條
    第2項前段固有明文。惟該條項所謂「在偵查中自白者」，
    係指在偵查中坦白承認犯罪構成要件事實而言，苟其對主要
    構成犯罪事實並未承認，縱其在偵查中曾承認部分犯罪構成
    要件事實，仍難認其在偵查中自白而獲邀得減輕其刑之寬典
    （89年度臺上字第5252號判決參照）。查被告於94年7月27
    日法務部調查局調查員詢問，及同日、95年2月16日、同年
    5月18日檢察官訊問時，僅坦承收受黃立德所交付之扣案物
    品，及與黃立德飲宴，然對於收受該等物品之緣由則供稱係
    因為朋友初次見面，且父親節將至，故黃立德送其作為禮物
    ，對於接受餐飲招待之目的，則供陳只是單純吃飯等情（見
    同上第7900號偵查卷第45頁至第48頁、第50頁至第52頁、第
    205頁至第206頁、同上第5121號偵查卷第88頁），是其對於
    職務上行為收受賄賂及不正利益之主要構成犯罪事實並未承
    認，參諸前揭說明，自難認其在偵查中自白而可獲邀減輕其
    刑之寬典。
(七)、且按制定貪污治罪條例之目的在嚴懲貪污、澄清吏治，是貪
    污治罪條例第12條第1項所謂情節輕微，而其所得或所圖得
    財物或不正利益在五萬元以下者，減輕其刑，係指如有共同
    或連續所得（或所圖得）者應合併計算，合併計算結果，如
    共同或連續所得（或所圖得）在五萬元以下者，始得依上開
    規定減輕其刑（87年度臺上字第4315號判決參照）。扣案之
    浪琴手錶二隻，價值三萬七千元，係黃立德於93年8月4日下
    午在永安鐘錶有限公司部分刷卡部分付現購買，業據證人黃
    立德結證在卷（原審卷(二)第109頁），並有中國信託商業銀
    行信用卡處94年2月5日中信卡管字第9400020401號簡便行文
    表檢附之證人黃立德於93年8月至9月信用卡消費紀錄在卷可
    證（見同上第5121號偵查卷第34頁至第35頁），又扣案誠泰
    隊球衣上衣三件、誠泰隊隊帽三頂、棒球之指定比賽球四顆
    、野球用保革劑一罐，價值分別為一千一百四十元、七百五
    十元、六百元、一百七十元，此有誠宇育樂行銷股份有限公
    司96年5月18日誠宇字第96006號函（原審卷(二)第136頁）、
    原審公務電話紀錄（原審卷(二)第160頁）、臺灣美津濃股份
    有限公司傳真之保革油價目表（原審卷(二)第163頁）在卷可
    參，又證人黃立德於93年8月4日晚間在被告住處附近之鵝肉
    攤宴請被告之餐費為二千多元，此據證人黃立德結證如前，
    另證人黃立德於93年12月27日晚間在加賀屋日本料理店邀宴
    被告所支付之餐費為九千八百五十六元，亦有華南商業銀行
    個人授信管理部96年5月28日個管催字第0960234號函檢送之
    證人黃立德之信用卡消費明細資料在卷可稽（原審卷(二)第13
    6頁），又黃立德係為加速永恆機電公司承製161KV變壓器審
    查案之目的，而兩次設宴款待被告，此項不正利益純為被告
    所支付，縱有其他人作陪分享，仍認被告所得之不正利益應
    為黃立德支付全部代價之全部（臺灣高等法院暨所屬法院七
    十年度法律座談會刑事類第五十三號司法院研究意見參照）
    ，揆諸前揭說明，被告連續所得之財物及不正利益合計五萬
    一千五百十六元，業超過貪污治罪條例第12條第1項所規定
    之五萬元，是辯護人及檢察官援引該條項主張減輕被告之刑
    ，容有誤會。
(八)、辯護意旨雖提出最高法院96年度台上字第387號、3892號判
    決，本院高雄分院96年度上訴字第614號、本院台南分院94
    年度上訴字第563號、本院95年度上訴字第1716號等判決，
    主張被告並非修正後刑法第10條第2項第1款後段所規定之公
    務員，但查，本件被告與前述判決記載之部分被告，雖同屬
    於台灣電力公司，但職務並不相同，自難比附援引。至於辯
    護意旨雖以台電公司深澳發電廠161KV開關場及配電設備擴
    建工程之公開招標公告說明不以建立合格廠商名單為選擇性
    招標，然查該公告之招標項目為擴建工程與本件之161KV-60
    MV大型變壓器並不相同，至於原審判決係認定94年6月進行
    定型試驗，辯護意旨誤解為原審判決認定永恆公司於94年6
    月即完成定型試驗，並提出台電公司D材00000000號簽辦用
    箋為證，然其主張與原審判決書記載之進行試驗並不相同，
    並非可取，且此項事實之認定與被告之犯罪構成要件無直接
    關聯性，而辯護意旨所提出之台電公司C材000000000號簽辦
    用箋，已明確記載應依據政府採購法為之，辯護意旨擷取其
    中之刪除字句，主張不得推測廠商承製能力審查過程係採購
    程序之一環，顯非可採。綜合觀察被告甲○○擔任臺灣電力
　　股份有限公司輸變電工程處變電技術課技術二股股長，承辦
　  本件之簽辦意見與審核意見（附於偵查卷與辯護狀附件），
    被告負責實質之審查，且其業務為與本件之161KV-60 MV大
    型變壓器之國產化查廠及定型試驗業務（卷附被告職位說明
    書），而與永恆機電公司評鑑通過進行測試及定型試驗取得
    承製能力證明文件，得以具備參加台電公司依據政府採法辦
    理採購之投標資格，有直接關係，是被告係屬採購業務人員
    ，而為修正後刑法第10條第2項第1款後段定義之公務員。至
    於辯護意旨另稱被告受邀宴在93年8月與12月，而永恆公司
    於94年12月始取得評鑑合格函，相隔一年，所為贈與與宴請
    與被告之業務在時間上無客觀必要之關聯性等詞，然查，本
    件原承辦人為徐啟焜，而徐啟焜於審查過程簽註多項意見，
    致審查延宕有審核意見箋在卷可查，而黃立德為請甲○○與
    徐啟焜溝通，以加速該申請案之書面審查，而與林榮輝商議
    後，決定致贈手錶及中華職業棒球誠泰隊紀念商品予甲○○
    ，並邀其餐敘，作為對價，嗣甲○○乃直接與永恆機電公司
    溝通輸工處之審查意見與增補資料之方式，並於審核通過後
    同意辦理查廠作業，迨至93年12月24日、93年12月27日，國
    產會邀集輸工處等單位共組評鑑小組，赴永恆機電公司進行
    現場查廠評鑑，黃立德為使查廠評鑑儘速通過，以進行測試
    及定型試驗，乃於93年12月27日查廠完畢後邀宴甲○○，作
    為對價，嗣臺電公司於94年1月至5月間依上開查廠評鑑前會
    議紀錄，進行樣機組裝及中間查證，於94年6月間進行定型
    試驗，並於94年12月間發給永恆機電公司承製能力證明文件
    ，此由參以被告於偵查自承：「在評鑑永恆機電公司申請案
    時，承辦人徐啟焜有簽註一些不適當之意見，黃立德有跟我
    抱怨，後來我們副處長要我自己看著辦，我為了減少糾紛就
    換了一個承辦人」等語（94年度他字第7900號偵查卷第205
    頁至第206頁），足見被告所收受之財物及不正利益與其職
    務具有相當對價關係，且以上關於台電公司部分有台電公司
    關於本件之審核意見箋、國產會函、廠家評鑑邀請單、廠家
    評鑑報告表、查廠時程表、產造能力查證資料、電力變壓器
    試驗進度表、評鑑日程表、試驗日程表、被告之職位說明書
    等在卷可查，而被告職位之工作項目即為負責變電工程設計
    、發包規範，配合國產化查廠及定型試驗等業務，足見被告
    收受本件賄賂與職務有直接關係，且被告係屬於採購過程之
    人員，則辯護意旨所為辯解並非可取。
(九)、綜上，被告及其辯護意旨所辯，要難憑採。本案事證明確，
    被告對於職務上之行為，收受賄賂或其他不正利益犯行，洵
    堪認定，應予依法論科。
三、論罪科刑部分：
(一)、被告行為後，刑法部分條文業於94年1月7日修正，同年2月
    2日公布，並於95年7月1日施行，修正後即現行刑法第2條第
    1項規定：「行為後法律有變更者，適用行為時之法律，但
    行為後之法律有利於行為人者，適用最有利於行為人之法律
    」，上開規定乃與刑法第1條罪刑法定主義契合，而貫徹法
    律禁止溯及既往原則，係規範行為後法律變更所生新舊法律
    比較適用之準據法，是刑法第2條本身雖經修正，但刑法第
    2條既屬適用法律之準據法，本身尚無比較新舊法之問題，
    應一律適用裁判時即修正後刑法第2條規定以決定適用之刑
    罰法律，合先敘明。而有關新舊法之比較，應就罪刑有關之
    共犯、連續犯、牽連犯加重等暨其他法定加減原因（如身分
    加減）與加減例等一切情形，綜其全部罪刑之結果而為比較
    （最高法院95年第八次刑事庭會議決議參照）。經查：
１、修正後刑法業已刪除第56條連續犯之規定，是於新法修正施
    行後，行為人之數犯罪行為，即須分論併罰。此刪除雖非犯
    罪構成要件之變更，但顯已影響行為人刑罰之法律效果，自
    屬法律有變更，依修正後刑法第2條第1項規定，比較新舊法
    結果，仍應適用較有利於被告行為時法律即舊法論以連續犯
    。
２、貪污治罪條例第5條貪污罪法定刑為七年以上有期徒刑，得
    併科新臺幣六千萬元以下罰金。而修正後刑法第33條第5款
    規定：「主刑之種類如下：五、罰金：新臺幣一千元以上，
    以百元計算之」，與被告行為時即修正前刑法第33條第5款
    規定之罰金最低額銀元一元即新臺幣三元相比較，新舊法關
    於前開貪污治罪條例第五條貪污罪所得科處罰金刑最高額並
    無不同規定，然新法將該罪所得科處罰金刑之最低額提高為
    新臺幣一千元，比較上述修正前、後之刑罰法律，自以被告
    行為時關於刑法第33條第5款規定科處罰金刑之法律較為有
    利。
３、綜上各條文修正前、後之比較，自應適用被告行為時之法律
    ，對被告較為有利。
４、褫奪公權為刑事實體法從刑，刑法第34條第1款規定甚明；
    又行為後法律有變更者，依刑法第2條第1項但書規定，比較
    適用最有利於行為人之法律時，因從刑應附隨於主刑，不生
    輕重比較問題（87年度臺上字第466號判決參照）。
５、被告行為後，貪污治罪條例部分條文業於95年5月30日修正
    公布，並於95年7月1日施行，修正前貪污治罪條例第2條規
    定：「依據法令從事公務之人員，犯本條例之罪者，依本條
    例處斷；其受公務機關委託承辦公務之人，犯本條例之罪者
    ，亦同」，修正後貪污治罪條例第2條則規定：「公務員犯
    本條例之罪者，依本條例處斷。」，其立法理由係配合修正
    後刑法第10條第2項關於公務員定義所為之修正，而修正後
    刑法第10條第2項對於公務員之定義雖由「依法令從事於公
    務之人員」，修正為「依法令服務於國家、地方自治團體所
    屬機關而具有法定職務權限，以及其他依法令從事於公共事
    務，而具有法定職務權限者」及「受國家、地方自治團體所
    屬機關依法委託，從事與委託機關權限有關之公共事務者」
    ，然無論修法前、後，被告行為時之身分均符合刑法上所稱
    之公務員，業如前述，是無論修正前、後，被告均有貪污治
    罪條例之適用，經新舊法比較結果，修正後貪污治罪條例第
    2條對被告而言並無較有利，依刑法第2條第1項前段，仍應
    適用修正前之貪污治罪條例第2條前段之規定。
(二)、按貪污治罪條例第5條第1項第3款所稱「職務上之行為」，
    係指公務員在其職務權責範圍內所應為或得為之行為而言。
    亦即指其權限範圍內之事項，而不違背其義務責任者是也。
    若公務員受賄之原因，係為其職務上應為或得為之行為者，
    則受賄人應成立同條例第5條第1項第3款之「對於職務上之
    行為收受賄賂或其他不正利益罪」，係為其職務上所不應為
    ，或應為而不為，或以不正當方式為之，而違背其職責者，
    則應成立同條例第4條第1項第5款之「對於違背職務之行為
    收受賄賂或其他不正利益罪」（94年臺上字第2444號判決參
    照）。查被告於92、93年間在臺電公司擔任輸工處變電技術
    課技術二股股長，負責設計、工程發包規範、料工合併採購
    規範之編擬、修訂事項，及變電設備器材之調查、定型試驗
    事項等業務，為依據法令從事公務之人員，而黃立德希冀被
    告在合法情形下儘速審查其申請案，以取得邀標及參標資格
    ，而交付賄賂及其他不正利益，被告接受黃立德交付賄賂及
    不正利益後，嗣後直接與永恆機電公司溝通輸工處之審查意
    見，及增補資料之方式，且儘速通過查廠評鑑後，永恆機電
    公司旋於94年1月間即進行樣機組裝、中間查證，並於同年6
    月間進行定型試驗，係在其職務權責範圍內所得為之行為，
    並無違背法令或違背職務之行為，是核被告所為，係犯貪污
    治罪條例第5條第1項第3款對於職務之行為收受賄賂及其他
    不正利益罪。公訴人起訴書漏論黃立德在被告住處鵝肉攤宴
    請被告部分，所犯貪污治罪條例第5條第1項第3款對於職務
    之行為收受其他不正利益罪，尚有未洽。次按侵害國家法益
    之犯罪，若基於概括犯意而連續犯同一罪名者，亦有連續犯
    之適用，此觀貪污治罪條例所定之罪雖屬侵害國家法益之罪
    ，倘若基於概括犯意而連續犯同一之罪名者，仍得成立連續
    犯自明（90年度臺上字第7703號判決參照）。被告先後多次
    收受賄賂或其他不正利益犯行，時間緊接，方法相同，觸犯
    構成要件相同之罪名，顯係基於概括犯意反覆為之，為連續
    犯，依修正前刑法第56條之規定，以情節較重之收受賄賂之
    一罪論，並加重其刑。公訴意旨雖僅敘及黃立德在被告住處
    鵝肉攤宴請被告，並親自交付扣案物品予被告之犯行，惟該
    部分與被告其餘犯行間，有連續犯之裁判上一罪關係，為起
    訴效力所及，自應併予審究。
(三)、原審認被告罪證明確，並適用刑事訴訟法第299條第1項前段
    ，貪污治罪條例第5條第1項第3款、第10條第1項、第17條，
    修正前貪污治罪條例第2條前段，刑法第2條第1項前段、第1
    條、修正前刑法第56條、第37條第2項之規定，審酌被告身
    為公營事業主管，不知廉潔自持，對於職務上行為，竟收受
    廠商所交付之手錶及中華職業棒球誠泰隊紀念商品等賄賂，
    並接受廠商飲宴招待之不正利益，違法犯紀，且於偵查中及
    審理時多次給予自白犯罪之機會，猶飾詞狡辯，毫無悔意，
    兼衡其品行、智識程度、犯罪所得等一切情狀，量處有期徒
    刑捌年，褫奪公權年。並依貪污治罪條例第17條、修正前
    刑法第37條第2項之規定，宣告褫奪公權三年。查被告犯罪
    時間，係在96年4月24日以前，惟所犯貪污治罪條例第5條之
    罪，未依同條例第12條規定減輕其刑，且經宣告逾有期徒刑
    一年六月之刑，依中華民國96年罪犯減刑條例第3條第1項第
    1款之規定，不予減刑。扣案浪琴手錶二隻、誠泰隊球衣上
 　 衣三件、誠泰隊隊帽三頂、棒球之指定比賽球四顆、野球用
    保革劑一罐，係被告犯貪污治罪條例第5條之罪所得財物，
    應依貪污治罪條例第10條第1項之規定宣告沒收。又貪污治
    罪條例第10條規定應予追繳沒收者，係以被告貪污所得之財
    物為限，而不正利益，既無明文規定，自不能包括在內（74
    年臺上字第1355號判例參照），是被告接受邀宴之不法利益
    ，自不能宣告追繳沒收。
(四)、經核原判決認事用法並無不合，量刑之諭知亦屬妥適，上訴
    人即被告上訴意旨仍執前詞否認犯罪，指摘原判決不當，為
    無理由，應予駁回。
據上論斷，應依刑事訴訟法第368條，判決如主文。
本案經檢察官鄭富銘到庭執行職務。
中　　華　　民　　國　　96　　年　　12　　月　　11　　日
     　　　　　   刑事第十二庭  審判長法　官　 蔡永昌
                                      法　官　 陳榮和
                                      法　官　 施俊堯
以上正本證明與原本無異。
如不服本判決，應於收受送達後十日內向本院提出上訴書狀，其
未敘述上訴之理由者並得於提起上訴後十日內向本院補提理由書
（均須按他造當事人之人數附繕本）。
                                      書記官   孫佩琳
中　　華　　民　　國　　96　　年　　12　　月　　11　　日
附錄：本案論罪科刑法條全文
貪污治罪條例第5條
有下列行為之一者，處 7 年以上有期徒刑，得併科新台幣 6 千
萬元以下罰金：
一  意圖得利，擅提或截留公款或違背法令收募稅捐或公債者。
二  利用職務上之機會，詐取財物者。
三  對於職務上之行為，要求、期約或收受賄賂或其他不正利益
者。
前項第 1 款及第 2 款之未遂犯罰之。
